最高法院刑事判決　　　　　　　　　　　　　　　　九十一年度台上字第九二六號
　　上訴人　台灣高等法院台南分院檢察署檢察官
　　被　告　甲○○
右上訴人因被告違反稅捐稽徵法案件，不服台灣高等法院台南分院中華民國八十八年
十一月十一日第二審判決（八十八年度上訴字第一二六一號，起訴案號：台灣台南地
方法院檢察署八十七年度偵字第二五九四號），提起上訴，本院判決如左：
    主  文
原判決撤銷，發回台灣高等法院台南分院。
    理  由
本件原判決以公訴意旨略稱：被告甲○○原係「高又寶實業有限公司」（下稱高又寶
公司）負責人，為稅捐稽徵法規定扣繳義務人，意圖為自己不法之所有，明知該公司
直銷商每月所得，均由公司先行代扣百分之十所得稅，竟於製作該公司直銷商八十六
年度綜合所得稅扣繳憑單之際，僅以百分之六計算扣繳稅額，並呈報財政部台灣省南
區國稅局，而將前開差額侵占入己，致生損害於告訴人王龍華等人，因認被告涉犯刑
法第二百十五條之業務登載不實及稅捐稽徵法第四十二條第二項、第一項之侵占已扣
繳稅捐罪嫌云云。但經審理結果，認為不能證明被告犯罪，因而撤銷第一審之科刑判
決，改判諭知被告無罪，固非無見。
惟查：一、審理事實之法院，對於與被告被訴事實有關之證據，應從各方面詳予調查
，以期發現真實，苟有與待證事實相關之證據尚未查竣，即難為有利或不利於被告之
判斷。行政院於八十三年三月十四日發布修正之「各類所得扣繳率標準」第二條第三
款、第九款分別規定「佣金」及「執行業務之報酬」均按給付額扣取百分之十（見第
一審卷第一五五頁）；告訴人王龍華且一再陳稱高又寶公司發給員工之直銷酬勞係屬
「佣金」性質，而由該公司按月代扣百分之十之所得稅等情，復於原審表示可向國稅
局查證（見原審卷第六十六頁）。原判決以高又寶公司發給直銷會員之直銷獎金，係
按每月業績計算，並非固定，屬所得稅法之「薪資所得」，與一般仲介業者所收取之
「佣金」報酬有異，而認定高又寶公司依會計師專業性建議，按所給付直銷獎金百分
之六比率代扣所得稅，於法並無匿報、短徵或不代為扣繳之違法問題。然觀卷附高又
寶公司與王龍華間之合約書第七項之２（獎金）約定「第一部業務（即直銷事業）甲
方（即高又寶公司）願每月固定提撥直銷事業部營業額百分之六十八給乙方（即王龍
華）來發放所有直銷人員、營業處及執行幹部之獎金，發放完畢所剩之餘額則為乙方
本人之獎金」（見第一審卷第五十一頁），該所謂「獎金」既係高又寶公司每月按其
直銷事業部營業額之一定百分比固定提撥發放予其直銷員工，何以不具前揭「各類所
得扣繳率標準」所定之「佣金」或「執行業務之報酬」之性質，尚非全無疑義。原審
未遑徵詢該稅捐主管機關之意見及進一步查明高又寶公司究係依何會計師之建議而按
所給付直銷獎金百分之六比率代扣所得稅，以詳加釐清，即遽為被告有利之認定，自
嫌速斷。二、原判決又以高又寶公司發給王龍華、林鴻禧、陳鴻輝、周海煜各類所得
扣繳暨免扣繳憑單內，將直銷獎金所得以打勾方式，註記為「競技競賽及機會中獎獎
金」，乃係因該公司財務部門製作扣繳憑單人員，疏未深究「直銷獎金」應歸類於「
薪資」選項，見各類所得扣繳暨免扣繳憑單內「競技競賽及機會中獎獎金」亦屬獎金
，而誤勾「競技競賽及機會中獎獎金」選項，認定被告並無業務登載不實及侵占已扣
繳稅捐罪之意圖。其對於認定該打勾選項係出於高又寶公司財務部門製作扣繳憑單人
員之疏誤，而無關被告之罪責，並未敘明所憑之依據，亦嫌理由欠備。以上諸端，或
為上訴意旨所指摘，或為本院得依職權調查之事項，應認原判決有撤銷發回更審之原
因。
據上論結，應依刑事訴訟法第三百九十七條、第四百零一條，判決如主文。
中      華      民      國    九十一    年      二      月    二十一    日
                              最高法院刑事第十二庭
                                  審判長法官  呂  潮  澤
                                        法官  陳  世  雄
                                        法官  孫  增  同
                                        法官  林  開  任
                                        法官  張  春  福
      右正本證明與原本無異
                                              書  記  官
中      華      民      國    九十一    年      二      月    二十六    日
